【裁判字號】    97,訴,181
【裁判日期】    970815
【裁判案由】    損害賠償
【裁判全文】
臺灣新竹地方法院民事判決               97年度訴字第181號
原      告  甲○○
被      告  乙○○
上列當事人間損害賠償事件，經原告提起刑事附帶民事訴訟，由
本院刑事庭移送前來，本院於民國97年8月5日辯論終結，本院判
決如下：
    主  文
被告應給付原告新臺幣壹拾柒萬柒仟零伍拾玖元，及自民國九十
七年三月二十一日起至清償日止按週年利率百分之五計算之利息
。
原告其餘之訴駁回。
訴訟費用由被告負擔十分之三，餘由原告負擔。
本判決第一項得假執行。
原告其餘假執行之聲請駁回。
    事 實 及 理 由
一程序方面：
(一)本件被告經合法通知，未於言詞辯論期日到場，核無民事訴訟
  法第386條所列各款情形，爰依原告之聲請，由其一造辯論而
  為判決。
(二)按訴狀送達後，原告不得將原訴變更或追加他訴，但擴張或減
  縮應受判決事項之聲明者，不在此限，民事訴訟法第255條第1
  項第3款定有明文。查本件原告起訴時原係請求被告賠償醫藥
  費新台幣（下同）67,059元、長期調養費360,000元、看護費4
  0,000元、工作損失180,000元、精神慰撫金500,000元，合計
  1,147,089元及利息，嗣於訴訟進行中撤回長期調養費360,000
  元及工作損失180,000元之請求，核係屬減縮應受判決事項之
  聲明，自應准許。
二原告主張：
(一)原告於民國95年9月15日晚間22時許，經被告夥同其他三名男
  子詐騙強索180,000元遭拒後，又遭聯手圍毆，造成左側第九
  肋骨骨折、右胸挫傷、頭部外傷併枕骨骨折、腹部外傷併脾臟
  及肝臟撕裂傷、頭皮撕裂傷、右手肘擦傷、右膝擦傷及遭被告
  以繩索勒緊，致脖子紅腫等嚴重傷害，嗣經緊急送醫救治，始
  能保住性命，惟迄今仍無法痊癒，尚須追蹤治療。案經臺灣新
  竹地方法院檢察署檢察官聲請簡易判決處刑，並經本院96年度
  竹東簡字第191號刑事簡易判決有罪確定在案。
(二)按刑事訴訟法第487條規定：「因犯罪而受損害之人，於刑事
  訴訟程序得附帶提起民事訴訟，對於被告及依民法負賠償責任
  之人，請求回復其損害。前項請求之範圍，依民法之規定。」
  。次按：「不法侵害他人之身體或健康者，對於被害人因此喪
  失或減少勞動能力或增加生活上之需要時，應負損害賠償責任
  。」、「不法侵害他人之身體、健康、名譽、自由、信用、隱
  私、貞操，或不法侵害其他人格法益而情節重大者，被害人雖
  非財產上之損害，亦得請求賠償相當之金額。」，民法第193
  條第1項、195條第1項亦有規定。原告因遭被告及其同夥圍毆
  成傷，爰依上開規定，請求被告賠償下列損害：
1.醫療費：自95年9月16日起至96年1月14日止，共計67,059元。
2.看護費：以一天2,000元計算，共20日，計40,000元。
3.精神慰撫金，被告詐騙在先，強索款項不成，竟惱羞成怒與其
  同夥聯手圍毆原告造成嚴重傷害，雖原告僥倖保住性命，惟迄
  今仍無法完全復原，頭部不定時暈眩疼痛，記憶退化，腹部有
  時疼痛不堪，尚需治療調養及做超音波、電腦斷層等精密檢查
  。被告卻未曾加以聞問，甚且於原告住院期間恐嚇若對其提出
  告訴，則要原告及家人無法再住在馬美。後被告又拒不調解，
  毫無和解誠意，顯見被告惡性之重大，毫無悔改之心，實令原
  告身心痛苦不堪，爰請求精神慰撫金500,000元。
(三)綜上，原告依侵權行為之法律關係，請求被告賠償共計607,08
  9元，為此聲明如下：
1.被告應給付原告607,089元及自起訴狀繕本送達被告之翌日起
  至清償日止，按週年利率百分之5計算之利息。
2.訴訟費用由被告負擔。
3.願供擔保請准宣告假執行。
三被告經合法通知未於言詞辯論期日到場，亦未提出書狀以為聲
  明或陳述。
四本院之判斷：
(一)查兩造於95年9月15日晚間，在被告位於新竹縣尖石鄉玉峰村8
  鄰馬美15號住處前飲酒，嗣於同日晚上10時許，兩造因意見不
  合發生爭執，進而拉扯互毆，致原告受有左側第9肋骨骨折、
  右胸挫傷、頭部外傷併枕骨骨折、腹部外傷併脾臟及肝臟撕裂
  傷、頭皮撕裂傷、右手肘擦傷、右膝擦傷及脖子紅腫等傷害，
  被告亦受有頭部、雙側上下肢、軀幹多處鈍挫傷之事實，業據
  原告於刑事案件偵查中指訴綦詳，並有行政院國軍退除役官兵
  輔導委員會竹東榮民醫院（下稱竹東榮民醫院）診斷證明書、
  尖石鄉尖石衛生所診斷證明書各1份、照片2張附卷可稽（見臺
  灣新竹地方法院檢察署95年度偵字第6279號偵查卷第22頁至第
  23 頁、96年度調偵字第156號偵查卷第55頁），復經證人劉德
  華、莊治偉、賴金勇、劉周美煥、林淇湖、張花麗、謝素美等
  人於兩造被訴傷害案件偵查中證述在卷，自堪信為真實。參諸
  兩造被訴傷害刑事案件，經臺灣新竹地方法院檢察署檢察官以
  96年度調偵字第156號案件偵查起訴，本院96年竹東簡字第191
  號案件審理結果，亦認兩造均應負傷害罪責，而分別判處其等
  罪刑在案，有各該案卷可稽，足徵原告主張被告應負故意侵權
  行為責任，洵屬有屬。
(二)按因故意或過失，不法侵害他人之權利者，負損害賠償責任。
  不法侵害他人之身體或健康者，對於被害人因此喪失或減少勞
  動能力或增加生活上之需要時，應負損害賠償責任。又不法侵
  害他人之身體者，原告雖非財產上之損害，亦得請求賠償相當
  之金額。民法第184條第1項前段、第193條第1項、第195條第1
  項前段分別定有明文。查原告因被告之故意侵權行為而受損害
  ，依首揭規定，其請求被告賠償其所受支出醫療費用、看護費
  用及非財產上損害，即非無據。茲審如下：
1.醫療費用67,059元部分：查原告受此傷害後，至竹東榮民醫院
  治療，至96年1月29日止，共計支出之醫療費用合計69,370元
  之事實，有竹東榮民醫院97年4月18日竹醫醫字第0970001748
  號函暨檢附之病歷摘要、97年5月22日竹醫醫字第0970002246
  號函暨檢附之醫療費用明細等附卷可稽，自屬真實。因此，原
  告請求被告賠償其所受之醫療費用支出之損害67,059元，既未
  逾上開部分，自屬有據。
2.看護費用40,000元部分：查本院就原告所受之前揭傷害，有無
  雇請看護照顧之必要、如有須雇請看護照顧之期間為多久、雇
  請看護之費用若干等事項，函請竹東榮民醫院評估提出專業意
  見，該院覆謂：住院前五天，因頭暈厲害，須專人看護（全日
  看護），全日看護一天為2,000元；住院五天後及出院後均不
  須看護；病人出院後行動能力正常，但常有頭痛現象，此乃頭
  痛外傷之後遺症，應慢慢會改善等情，有該院97年4月18日竹
  醫醫字第0970001748號函暨檢附之病歷摘要各一件附卷可稽。
  是以，原告因受有左側第9肋骨骨折、右胸挫傷、頭部外傷併
  枕骨骨折、腹部外傷併脾臟及肝臟撕裂傷、頭皮撕裂傷、右手
  肘擦傷、右膝擦傷及脖子紅腫等傷害而住院治療，業如前述，
  依其傷勢觀之，於原告住院前五日期間顯難謂其能自理生活，
  故竹東榮民醫院前揭原告住院前五天，應需他人協助照護日常
  生活之專業意見，應屬可採，則原告於住院前五天期間既無法
  自理生活，自有增加生活上所需看護費用，其請求該住院期間
  之看護費用，即非無據。再者，親屬間之看護，縱因出於親情
  而未支付該費用，然其所付出之勞力，顯非不能以金錢為評價
  ，此種基於身分關係之恩惠，自不能加惠於加害人，而應比照
  一般看護情形，認被害人受有相當看護費之損害，命加害人賠
  償，始符合民法第193條第1項所定「增加生活上需要」之意旨
  。參酌，原告因受前揭傷害而行動不便，看護有相當之困難度
  ，家屬看護勢必付出較照顧一般患者猶多之心力，應認原告之
  家屬看護應與職業看護有相同之評價，方符公允。準此，原告
  主張以看護一日之費用2,000元為計算此部分損害之標準，應
  為可採。從而，原告受傷後住院前五日，依竹東榮民醫院看護
  人員全日看護2,000元，依此計算，原告之看護費總計為10,00
  0元，其請求被告賠償此部分損害為有理由，至逾上開範圍之
  請求，即乏所據。
3.精神慰撫金500,000元部分：查原告因被告前揭侵權行為致受
  有左側第9肋骨骨折、右胸挫傷、頭部外傷併枕骨骨折、腹部
  外傷併脾臟及肝臟撕裂傷、頭皮撕裂傷、右手肘擦傷、右膝擦
  傷及脖子紅腫等傷害，已如前述，原告主張其因本件傷害精神
  甚感痛苦，自屬可信，其請求被告賠償非財產上損害精神慰藉
  金，洵無不合。次查，原告為國中畢業，現為鄉公所聘僱人員
  ，擔任森林保護工作，每月薪資約2萬元，名下有股票；被告
  係國小畢業，現擔任司機，名下有多筆土地等情，已據原告、
  被告於本院審理、警訊中分別陳明在卷，並有稅務電子閘門財
  產所得調件明細表在卷可憑。本院審酌兩造僅因細故即互毆，
  致原告受有前揭之傷害，暨兩造之身份、地位、經濟狀況及原
  告所受傷害等一切情狀，認原告請求被告賠償慰撫金以100,00
  0元為相當，逾此部分所為請求，尚嫌過高，不應准許。
(三)綜上所述，原告本於侵權行為之損害賠償請求權，請求被告賠
  償原告醫療費用67,059元、看護費用10,000元、精神慰撫金10
  0,000元，合計177,059元及自起訴狀繕本送達被告之翌日即97
  年3月21日起至清償日止，按週年利率百分之5計算之利息，為
  有理由，應予准許。至逾此所為請求，為無理由，應予駁回。
五原告陳明願供擔保，聲請宣告假執行，經核其勝訴部分，所命
  被告給付之金額未逾500,000元，爰依民事訴訟法第389條第1
  項第5款之規定依職權宣告假執行；至其餘假執行之聲請，因
  該部分訴之駁回而失所依據，應予駁回。
六兩造其餘之主張、答辯暨攻擊防禦方法，與判決結果無涉，爰
  不一一論述，附此敘明。
七訴訟費用負擔之依據：民事訴訟法第79條。
中    華    民    國    97    年    8     月    15    日
                  民事第一庭    法  官  謝永昌
以上正本係照原本作成。
如對本判決上訴，須於判決送達後20日內向本院提出上訴狀。
中    華    民    國    97    年    8     月    15    日
                                書記官  李慧娟


司法院資訊處製作；財團法人民間司法改革基金會備份。
